---
title: "PRA 2 - Tipología y ciclo de vida de los datos aula 1"
author: "Alejandro Zarza Roa"
date: "2022-05-18"
output: word_document
always_allow_html: true
editor_options: 
  markdown: 
    wrap: 72
---

```{r setup, include=FALSE}
knitr::opts_chunk$set(echo = TRUE)
```

```{r}

data_cities <- read.csv("data/datos_agregados_ciudades.csv", sep = ';')
summary(data_cities)


```

# Descripción del dataset

**¿Por qué es importante y qué pregunta/problema pretende responder?**

El dataset elegido para el desarrollo de esta práctica es "Ciudades para
teletrabajar en España", se puede consultar en
<https://www.kaggle.com/datasets/amerono/ciudades-para-teletrabajar-en-espaa>.
Este Dataset contiene información sobre diferentes ciudades de España y
diversas variables relacionadas con su idoneidad para el teletrabajo.
Estas variables resultan útiles para aquellos que se plantean trabajar
de forma remota en España.

Los campos que contiene este dataset son:

-   Nombre del municipio (municipios españoles de más de 75.000
    habitantes)

-   Provincia

-   Comunidad Autónoma

-   Población (fuente de datos: INE, 2022)

-   Kilómetros de carril bici en el municipio por cada 100.000
    habitantes (fuentes de datos: El País, La Sexta, ayuntamientos)

-   Precios de viviendas en alquiler por metro cuadrado (fuente:
    Idealista, marzo 2023)

-   Distancia a Madrid en km (fuente: Google Maps)

-   Tiempo medio de viaje en coche a Madrid (fuente: Google Maps)

-   Tiempo medio de viaje en tren o autobús a Madrid (fuente: Google
    Maps)

-   Distancia a Barcelona en km (fuente: Google Maps)

-   Tiempo medio de viaje en coche a Barcelona (fuente: Google Maps)

-   Tiempo medio de viaje en tren o autobús a Barcelona (fuente: Google
    Maps)

-   Aeropuerto internacional más cercano (fuentes: AENA, Google Maps)

-   Número de conexiones del aeropuerto internacional más cercano
    (fuente: AENA)

-   Distancia en km al aeropuerto internacional más cercano (fuente:
    Google Maps)

-   Temperatura máxima media en ºC (fuente: Weatherspark)

-   Temperatura mínima media en ºC (fuente: Weatherspark)

-   Número de visitantes internacionales (turistas) al año (pendiente de
    completar)

-   Precio medio de venta de viviendas por metro cuadrado (fuente:
    Idealista, marzo 2023)

-   Patrimonio de la Humanidad: Si dispone o no de uno o varios
    Patrimonios (fuente: Wikipedia)

-   Porcentaje de Días con calidad de aire "Buena" (fuente: Ministerio
    para la Transición Ecológica y Reto Demográfico)

-   Porcentaje de Días con calidad de aire "Razonablemente Buena"
    (fuente: Ministerio para la Transición Ecológica y Reto Demográfico)

-   Porcentaje de Días con calidad de aire "Regular" (fuente: Ministerio
    para la Transición Ecológica y Reto Demográfico)

-   Porcentaje de Días con calidad de aire "Desfavorable" (fuente:
    Ministerio para la Transición Ecológica y Reto Demográfico)

-   Porcentaje de Días con calidad de aire "Muy Desfavorable" (fuente:
    Ministerio para la Transición Ecológica y Reto Demográfico)

-   Porcentaje de Días con calidad de aire "Extremadamente Desfavorable"
    (fuente: Ministerio para la Transición Ecológica y Reto Demográfico)

-   Ponderación calidad del aire: Cálculo propio a partir de los 6
    valores anteriores Horas de sol medias anuales (fuente: AEMET)

Recopilando datos sobre aspectos relevantes como la calidad de vida, la
conectividad a internet, el costo de vida, la seguridad, el acceso a
servicios y comodidades, entre otros, el objetivo principal de este
conjunto de datos es identificar las ciudades en España más propicias
para el teletrabajo. Mediante el análisis de esta información, los
teletrabajadores potenciales pueden tomar decisiones informadas sobre
dónde establecerse o realizar viajes de trabajo, teniendo en cuenta
factores clave que impactan en su experiencia de trabajo remoto. En
resumen, este dataset busca proporcionar una guía sólida para aquellos
que desean encontrar entornos ideales para el teletrabajo en España.

El dataset "Ciudades para teletrabajar en España" no solo ofrece
información relevante para la elección de ciudades adecuadas para el
teletrabajo, sino que también desempeña un papel fundamental en la
comprensión de las necesidades y demandas de los teletrabajadores. Esto
permite a las autoridades locales, empresas y profesionales adaptar sus
políticas y servicios para satisfacer estas necesidades de manera
efectiva. Además, el dataset proporciona una base sólida para realizar
análisis exhaustivos del impacto económico y social del teletrabajo en
diferentes regiones de España, lo que contribuye a una toma de
decisiones más informada en torno al fomento y desarrollo del
teletrabajo en el país.
